【裁判字號】    92,訴,1315
【裁判日期】    920929
【裁判案由】    損害賠償
【裁判全文】
臺灣臺北地方法院民事判決                        九十二年度訴字第一三一五號
    原      告  甲○○
    法定代理人  乙○○○
    訴訟代理人  江鶴鵬律師
    被      告  恒冠有限公司
    法定代理人  丙○
    訴訟代理人  應明銓律師
當事人間損害賠償事件，本院於九十二年九月二十二日言詞辯論終結，判決如下：
    主  文
原告之訴駁回。
訴訟費用由原告負擔。
    事  實
甲、原告方面：
一、聲明：被告應給付原告新台幣（下同）六十八萬零四百二十五元及自民國九十二
    年三月八日起至清償日止，按年息百分之五計算之利息。
二、陳述：原告自八十二年起即將被被告假扣押之二百五十萬元存入定期存款，在八
    十三年十二月二十八日第一次存款到期當日，即再度續提存入第二年度定期存款
    （即八十三年十二月二十八日起至八十四年十二月二十八日止），未料該定期存
    款竟於八十四年八月十六日遭被告不當假扣押，至原告無法於該定期存款到期後
    ，將該存款續提再存入定期存款，以孳生應有定期存款利息，訴外人彰化銀行僅
    能按一般活期存款計付利息，致原告受有定期存款與活期存款間之利息差額損失
    ，故原告自八十五年十二月二十八日，開始計算原告應得之定期存款利息至九十
    二年三月七日共二千六百二十六日，為九十二萬五千三百八十四元，惟訴外人彰
    化銀行在此段期間，卻僅按一般活期定期存款，計付原告二十四萬四千九百五十
    九元利息。在此段期間原告則損失應得之利息差額共計六十八萬零四百二十五元
    ，爰依民法第一百八十四條第一項前段，請求被告賠償損害。
三、證據：提出本院民事判決書影本一份、台灣高等法院民事判決影本一份、台灣板
    橋地方法院民事執行命令影本一份、彰化銀行樹林分行函影本一份、存單存款付
    息明細表影本一份、彰化銀行歷年定存利息明細表影本一份為證。
乙、被告方面：
一、聲明：駁回原告之訴。
二、陳述：
（一）被告縱有對原告之財產為假扣押，亦無任何不當可言。被告往來之廠商即訴外
      人顧隆企業有限公司於八十三年十月五日開立號碼為ＡＡ0000000，受
      款人為被告，面額為十一萬九千四百四十八元之支票一紙（下稱甲支票），由
      原告之女即訴外人王瓊芳利用其於任職被告公司得以持有被告公司大章之便，
      於甲支票背面蓋上被告公司大章，並書寫原告甲○○之姓名，偽造被告將甲支
      票以背書轉讓予原告之行為後，訴外人王瓊芳再將甲支票存入原告於彰化商業
      銀行（下稱彰化銀行）樹林分行，帳號0000－00－00000－000
      之活期儲蓄存款之帳戶內。另被告往來之廠商即訴外人鎔運工業股份有限公司
      於八十一年八月卅一日所開立號碼為Ｃ0000000，受款人為被告，面額
      為五萬零一百五十元之支票（下稱乙支票），由訴外人王瓊芳以同樣手法偽造
      被告將乙支票背書轉讓予原告之行為後，訴外人王瓊芳再將乙支票存入原告於
      樹林郵局帳號000000－0之郵政儲金帳簿內。故由前述事實可知，被告
      公司當時決定對原告之銀行帳戶、存款依法聲請法院對之假扣押，係必然且當
      會採取之合法行為，被告無故意或過失可言，亦非不法行為。
（二）原告任職於其兄長即訴外人王石獅所開設之精機機械廠股份有限公司（下稱精
      機公司），於八十四年三月二日退休。精機公司曾於八十二年九月十五日及同
      年十月十五日簽發面額分別為一百一十七萬六千八百七十四元，及一百萬元之
      支票予原告，關於原告何以會突然有如此二筆巨額收入，訴外人王瓊芳稱係退
      休金及養老金，然原告於八十四年三月二日才退休，於退休前尚有每月三萬零
      三百元之收入，何以雇主會提前二年給付退休金及養老金，由此突顯原告突然
      收受共計二百一十七萬六千八百七十四元之巨額收入之疑問，且原告既已有該
      二筆退休金及養老金，則原告稱其在養老金方面受有損害，依法論理衡情，堪
      皆自屬難採。
（三）原告所稱之銀行定期存款之利息損失，並無任何具體之證據資料證明其於通常
      情形或依已定之計劃、設備或其他特別情事，可得之預期利益，故自不得視為
      其所失利益。原告於本件相關之刑事案件審理過程中，更是主動對被告提出和
      解，願對被告賠償，只是被告不願接受原告父女侵吞七、八百萬元之款項後，
      竟只願賠償二百多萬，故被告並未與之和解，由此可證被告並無任何故意或過
      失可言。退一步言之，如本院對被告形成不利之心證，被告主張前述支票之金
      額主張抵銷，並以本狀繕本之送達為此意思表示之到達。
三、證據：提出支票及其後背書影本四件、原告彰化銀行樹林分行活期儲蓄存款存摺
    及樹林郵局之存摺封面及內頁影本一件、代收款項影本一件、原告之勞保資料影
    本一件、訴外人王瓊芳之彰化銀行敦化分行存摺封面及內頁影本一件、訊問筆錄
    影本一件、款項流向表影本一件、和解書影本一件為證。
    理  由
一、本件原告未於最後言詞辯論期日到場，核無民事訴訟法第三百八十六條各款所列
    情形，爰依被告之聲請，由其一造辯論而為判決。
二、原告主張被告對其之本案訴訟敗訴，因被告不當假扣押原告定期存款，使原告無
    法於該定期存款到期後，將該存款提出再繼續存入定期存款，致受有六十八萬零
    四百二十五元之利息損失，爰依民法第一百八十四條第一項前段，請求被告賠償
    利息之損失等語。被告則以其係行使法定程序的假扣押，並非不法行為，且否認
    有任何故意或過失等語置辯。
三、按當事人主張有利於己之事實者，就其事實有舉證之責任，民事訴訟法第二百七
    十七條定有明文。又民法第一百八十四條第一項前段規定侵權行為以故意或過失
    不法侵害他人之權利成立要件，若其行為並無故意或過失，即無賠償之可言，故
    主張對造應負侵權行為責任者，應就對造之有故意或過失負舉證責任。本件原告
    主張依據民法第一百八十四條第一項規定，被告應賠償其因假扣押所受損害，為
    被告所否認，則原告就被告之行為具有故意或過失應負舉證責任，惟原告迄言詞
    辯論終結時，並未舉證以實其說，揆諸前揭說明，原告主張被告因過失不當假扣
    押原告之定期存款，致原告受有利息之損失，而請求被告賠償其損害，即屬無據
    。
四、從而，原告依侵權行為之法律關係，請求被告給付原告六十八萬零四百二十五元
    及自民國九十二年三月八日起至清償日止，按年息百分之五計算之利息，即無理
    由，應予駁回。
五、結論：原告之訴為無理由，依民事訴訟法第三百八十五條第一項前段、第七十八
    條判決如主文。
中      華      民      國    九十二    年      九      月    二十九    日
                    民事第六庭  法  官    郭美杏
正本係照原本作成
如對本判決上訴，須於判決送達後廿日內向本院提出上訴狀
中      華      民      國    九十二    年      九      月    二十九    日
                                          書記官    陳如庭


司法院資訊處製作；財團法人民間司法改革基金會備份。
